臺灣高雄地方法院刑事判決　　　　　　　95年度訴字第3464號
公　訴　人　臺灣高雄地方法院檢察署檢察官
被　　　告　丁○○
選任辯護人　劉啟輝律師
上列被告因殺人未遂等案件，經檢察官提起公訴（95年度偵字第
16173號），本院判決如下：
    主  文
丁○○殺人，未遂，處有期徒刑陸年；又未經許可，持有可發射
子彈具殺傷力之改造玩具手槍，處有期徒刑肆年，併科罰金新臺
幣伍萬元，罰金如易服勞役，以新臺幣壹仟元折算壹日，扣案之
仿BERETTA 廠八四型半自動手槍製造之具殺傷力改造手槍壹支（
槍枝管制編號0000000000號）及改造子彈參顆均沒收
。應執行有期徒刑玖年，併科罰金新臺幣伍萬元，罰金如易服勞
役以新臺幣壹仟元折算壹日，扣案之仿BERETTA 廠八四型半自動
手槍製造之具殺傷力改造手槍壹支（槍枝管制編號000000
0000號）及改造子彈參顆均沒收。
    事  實
一、丁○○明知槍彈係政府公告禁止非法持有之物品，竟於民國
    91至92年間某日，未經許可，在臺中市區，向真實姓名年籍
    不詳綽號「狗傑」之成年男子，以新臺幣（下同）1 萬5 千
    元之價格購得仿BERETTA 廠84型半自動手槍製造之槍枝換裝
    土造金屬槍管而成具有殺傷力之改造手槍 (槍枝管制編號
    0000000000 號）1枝及改造子彈6 顆後，即非法持有之。嗣
    因其友人甲○○積欠其新臺幣（下同）83萬元餘之債務，屢
    催不還，丁○○竟基於殺人之犯意，於95年6 月8 日16時許
    ，持上開具有殺傷力之槍、彈前往甲○○位於高雄市前金區
    ○○○路209 號3 樓之住處，於甲○○之父親李金坤開門後
    ，即以上開槍枝對準李金坤，聲稱：「阿伯，你走開，不關
    你的事。」等語，語畢立即進入甲○○之房間，持該槍朝甲
    ○○身體發射5 槍，惟因子彈較槍管彈室之內徑小，該5 顆
    子彈均未落於適當之擊發位置故未擊發並掉落地面，而未傷
    及甲○○。丁○○見狀將該槍棄於現場，旋即逃逸。嗣經李
    金坤報警而查扣上開具殺傷力之槍枝1 枝、子彈5 顆。
    金坤報警而查扣上開槍枝1 枝、子彈5 顆。
二、案經高雄市政府警察局新興分局報告臺灣高雄地方法院檢察
    署檢察官偵查起訴。
    理  由
一、證據能力之審酌：
(一)按「被告以外之人於審判外之言詞或書面陳述，除法律有規
    定者外，不得作為證據。」刑事訴訟法第159 條第1 項固定
    有明文。證人李金坤於檢察官偵訊中之證詞，亦屬被告以外
    之人於審判外之陳述，依刑事訴訟法第159 條第1 項之規定
    ，本不得做為證據，惟按被告以外之人於偵查中向檢察官所
    為之陳述，除顯有不可信之情況者外，得為證據，刑事訴訟
    法第159 條之1 第2 項定有明文。上開陳述既係在檢察官前
    所做成，並均有具結擔保其陳述之正確性，並無何顯不可信
    之情況，依前開法條意旨，自得做為證據。
(二)按「法院或檢察官得囑託醫院、學校或其他相當之機關、團
    體為鑑定，或審查他人之鑑定，並準用第203 條至第206 條
    之1 之規定。」、「鑑定之經過及其結果，應命鑑定人以言
    詞或書面報告。」，亦分別為刑事訴訟法第208 條第1 項前
    段、第206 條第1 項定明定。是經檢察官囑託相當之機關為
    鑑定後，經鑑定人以書面報告其鑑定之結果者，即屬同法第
    159 條第1 項所謂之「法律有規定者」，不受該條項規定「
    不得作為證據」之限制。且同法第208 條第1 項前段對於法
    院或檢察官囑託相當之機關為鑑定之情形，僅規定：「準用
    第203 條至第206 條之1 之規定」，至於同法第202 條有關
    「鑑定人應於鑑定前具結」之規定，則不在準用之列。故於
    法院或檢察官囑託相當之機關為鑑定，而該受囑託機關以書
    面報告鑑定結果之情形，既非屬依法應具結者。是同法第
    158 條之3 有關「證人、鑑定人依法應具結而未具結者，其
    證言或鑑定意見，不得作為證據」之規定，於此時即無適用
    之餘地。而內政部警政署刑事警察局業經臺灣高等法院檢察
    署檢察長概括囑託為有關「槍彈有無殺傷力之鑑定」之鑑定
    機關（臺灣高等法院檢察署92年9 月9 日檢文允字第092100
    1203號函附之臺灣高等法院檢察署檢察長概括選任鑑定人或
    囑託鑑定機關（團體）名冊參照），故其於本件就槍、蛋有
    無殺傷力之鑑定結果書面報告（內政部警政署刑事警察局刑
    鑑字第0950087740號槍彈鑑定書）及96年1 月25日刑鑑字第
    0960006886號函，揆諸上開說明，即不受刑事訴訟法第158
    條之3 及同法第159 條第1 項之限制，自得作為證據。
(三)證人甲○○、李金坤於警詢及檢察事務官詢問中所為之陳述
    ，均屬被告以外之人於審判外之陳述，經辯護人提出異議，
    且別無其他法律特別規定得為證據之事由，揆諸刑事訴訟法
    第159 條第1 項之規定，不得做為證據。
二、訊據被告固坦認曾持有前開槍、彈，並於前開時地至被害人
    甲○○家中開槍之事實，然矢口否認有何持有改造手槍及殺
    人之犯意，並辯稱：購買時曾經試射發現該槍、彈並無殺傷
    力，至被害人家中僅欲恐嚇對方，並無殺人之犯意云云。然
    查：
(一)被告持有前開槍彈，並至被害人家中開槍等情，業據被告坦
    承不諱，核與證人即被害人甲○○於本院審理中及證人即案
    發時在場之被害人父親李金坤於偵訊中之證言相符（分見本
    院96年3 月28日審判筆錄第3 頁以下、偵卷第47頁以下），
    並有現場照片10張（附於警卷末）及扣案槍彈可資佐證。而
    扣案之槍彈經送鑑定結果，認定該槍枝係仿BERETTA 廠84型
    半自動手槍製造之玩具手槍換裝土造金屬槍管而成之改造手
    槍，機械性能良好，可擊發子彈，認具有殺傷力，該子彈為
    改造子彈，經實際試射可擊發，認具殺傷力，有內政部警政
    署刑事警察局刑鑑字第0950087740號槍彈鑑定書在卷可稽（
    見偵卷第23頁）。被告持有可發射子彈具殺傷力之改造槍枝
    、子彈及至被害人家中開槍之事實，均堪認定。
(二)被告雖辯稱其於購買該槍彈時曾經試射，已知該槍彈並無殺
    傷力，至被害人家中開槍純為恐嚇云云。然被告至被害人家
    中，並未對被害人言語便對被害人逕行開槍射擊，被告開槍
    之位置距離被害人僅約一步等情，業據證人即被害人甲○○
    於本院審理中陳述綦詳（見本院96年3 月28日審判筆錄）。
    被告於如此短之距離連開5 槍，其有致被害人於死之犯意，
    昭然若揭。倘被告如其所辯早知該槍無法擊發僅有恐嚇之犯
    意，理當取出槍枝後進行言語或行動之恐嚇，方能使被害人
    心生恐懼，其不發一語逕行開槍，被害人立可查知該槍枝無
    法擊發，豈有可能心生畏懼？況被告開槍完畢後即因心情緊
    張將槍彈丟棄於現場後逃逸，設被告已知該槍無殺傷力，對
    於子彈無法擊發掉落地面之事應有所預見，何以如此緊張致
    丟棄槍彈於現場？辯護人辯稱被告係因槍彈無法擊發，本於
    拋棄廢棄物之認知將之棄於現場，惟該槍、彈係被告花費
    15,000元購得，業據被告自承無訛，世上又豈有人花費如此
    代價購買「廢棄物」？其所辯均與常理有違，顯係卸責之詞
    ，不足採信。足認被告主觀上認為該槍彈可正常擊發，故一
    進入被害人家中便持槍對被害人射擊，待發現該槍無法擊發
    ，一時緊張故將槍棄於現場，是被告殺人及持有槍彈之犯意
    ，亦堪以認定。
(三)被告殺人之犯行因扣案槍彈無法擊發而未遂，而本件扣案槍
    彈無法擊發之原因，係子彈較槍管彈室之內徑小，致子彈未
    置於適當位置故未擊發，有內政部刑事警察局96年1 月25日
    刑鑑字第0960006886號函在卷可稽（附於本院卷準備程序筆
    錄之後）。然子彈上膛後若搖動槍枝，改變子彈於彈室之位
    置，子彈仍有可能固定於後座膛壁，使撞針得以擊中底火皿
    而可擊發，業據證人即本件槍彈之鑑定人乙○○於本院審理
    中到庭證述明確（見本院96年4 月18日審判筆錄）。查被告
    於開槍射擊時係一隻手拉槍機，一隻手扣扳機，亦經證人甲
    ○○證述歷歷，是被告所為，仍有使子彈上膛擊發之可能，
    客觀上並非全無危險，與不能未遂之情形有間，應屬障礙未
    遂，併此指明。
(四)綜上所述，本件事證明確，被告之辯解均不足使本院形成被
    告無罪之合理懷疑，其犯行堪以認定。
三、核被告所為，係犯刑法第271 條第2 項、第1 項之殺人未遂
    罪、槍砲彈藥刀械管制條例第8 條第4 項之未經許可持有可
    發射子彈具殺傷力之槍枝罪及第12條第4 項未經許可持有子
    彈罪及。被告同時持有前開槍彈，係一行為觸犯數罪名，為
    想像競合犯，應依刑法第55條之規定，從一重論以未經許可
    持有可發射子彈具殺傷力之槍枝罪。被告並非於持有槍枝之
    始即有犯殺人未遂罪之意，故其所犯殺人未遂罪及未經許可
    持有可發射子彈具殺傷力之槍枝罪間，犯意個別，行為有異
    ，應予分論併罰。被告已著手於殺人之犯行而不遂，為未遂
    犯，應依刑法第25條第2 項之規定減輕其刑。爰審酌被告擁
    槍自重，對社會安全威脅甚大，又持槍欲殺被害人，且於短
    距離連開5 槍，殺意甚堅，足見惡性非輕，犯罪後否認犯行
    態度不佳，惟念被害人已表明原諒被告不予追究，且其係因
    被害人積欠大筆債務，一時激憤方鑄成大錯，及其犯罪之動
    機、目的、手段等一切情狀，量處如主文所示之刑。查被告
    行為時易服勞役之折算標準，依修正前刑法第42條第2 項、
    第3 項及修正前罰金罰鍰提高標準條例第2 條前段規定，應
    以銀元300 元即新臺幣900 元折算1 日，勞役期限不得逾6
    月。惟修正後之刑法第42條第3 項規定：「易服勞役以新臺
    幣1000元、2000元或3000折算一日。但勞役期限不得逾1 年
    」，罰金罰鍰提高標準條例第2 條則刪除，兩相比較，以修
    正後之規定較有利於被告，應依新法諭知罰金部分易服勞役
    之折算標準。本院審酌被告之職業為服務業，學歷為高中畢
    業，家境為小康及其犯罪之情狀等，認其易科罰金之折算標
    準，以新臺幣1000元折算1 日為適當。扣案之仿BERETTA 廠
    84型具殺傷力之改造玩具手槍1 支（槍枝管制編號
    0000000000號）及改造子彈3 顆均係違禁物，應依刑法第38
    條第1 項第1 款之規定宣告沒收。另扣案之改造子彈2 顆已
    因鑑定需要而試射擊發，火藥部分燃燒殆盡，其餘部分亦裂
    解為彈頭及彈殼，已不具子彈之外型及功能，非屬違禁物，
    亦非供被告犯罪所用之物，無庸宣告沒收，併此敘明。
據上論斷，應依刑事訴訟法第299 條第1 項前段，槍砲彈藥刀械
管制條例第8 條第4 項、第12條第4 項，刑法第11條前段、第2
條第1 項但書、第271 條第2 項、第1 項、第55條、第25條第2
項、第51條第5 款、第10款、第42條第3 項前段、第38條第1 項
第1 款，判決如主文。
本案經檢察官丙○○到庭執行職務。
中　　華　　民　　國　　96　　年　　4 　　月　　30　　日
                  刑事第九庭  審判長法　官   王啟明
                                    法  官   陳建和
                                    法  官   王奕勛
以上正本證明與原本無異。
如不服本判決，應於收受送達後10日內向本院提出上訴書狀。
中　　華　　民　　國　　96　　年　　4 　　月　　30　　日
　　　　　　　　　　　　　　　　    書記官   陳心儀
槍砲彈藥刀械管制條例第8條
未經許可，製造、販賣或運輸鋼筆槍、瓦斯槍、麻醉槍、獵槍、
空氣槍或第4 條第1 項第1 款所定其他可發射金屬或子彈具有殺
傷力之各式槍砲者，處無期徒刑或5 年以上有期徒刑，併科新臺
幣1 千萬元以下罰金。
未經許可，轉讓、出租或出借前項所列槍枝者，處 5 年以上有期
徒刑，併科新臺幣 1 千萬元以下罰金。
意圖供自己或他人犯罪之用，而犯前二項之罪者，處無期徒刑或
 7 年以上有期徒刑，併科新臺幣 1 千萬元以下罰金。
未經許可，持有、寄藏或意圖販賣而陳列第 1 項所列槍枝者，處
 3 年以上10年以下有期徒刑，併科新臺幣700 萬元以下罰金。
第 1 項至第 3 項之未遂犯罰之。
槍砲彈藥刀械管制條例第12條
未經許可，製造、販賣或運輸子彈者，處 1 年以上 7 年以下有
期徒刑，併科新台幣 500 萬元以下罰金。
未經許可，轉讓、出租或出借子彈者，處 6 月以上 5 年以下有
期徒刑，併科新台幣 300 萬元以下罰金。
意圖供自己或他人犯罪之用，而犯前二項之罪者，處 3 年以上
10 年以下有期徒刑，併科新台幣 700 萬元以下罰金。
未經許可，持有、寄藏或意圖販賣而陳列子彈者，處 5 年以下有
期徒刑，併科新台幣 300 萬元以下罰金。
第 1 項至第 3 項之未遂犯罰之。
